臺灣臺北地方法院刑事判決　　　　　　　　　　　　九十二年度訴字第一六七一號
　　公　訴　人　臺灣臺北地方法院檢察署檢察官
　　被　　　告　戊○○　男　四.
　　　　　　　　甲○○　男　四.
右列被告因妨害自由等案件，經檢察官提起公訴（九十二年度偵字第一六三八六號）
，本院判決如左：
    主  文
戊○○、甲○○被訴妨害自由部分均無罪。
戊○○、甲○○其餘被訴傷害部分均公訴不受理。
    理  由
一、公訴意旨略以：被告戊○○係大愛計程車客運服務有限公司（下稱大愛公司）之
    計程車司機，與大愛公司臺長告訴人丙○○因細故發生糾紛，竟於民國九十二年
    七月二十一日下午二時三十分許，在臺北市○○區○○路四段八二九巷二十號大
    愛公司內，與被告甲○○基於傷害他人身體與以非法方法剝奪他人行動之犯意聯
    絡，由甲○○從後方持潛水刀抵住告訴人之脖子，以剝奪告訴人行動之自由，被
    告戊○○則以徒手毆打告訴人之頭部、臉部，致告訴人受有頭部挫傷、左眼球鈍
    挫傷及顏面多處擦傷之傷害，因認被告二人涉犯刑法第二百七十七條第一項之傷
    害罪嫌、及第三百零二條第一項之以非法方法剝奪他人行動自由罪嫌等語。
二、被訴妨害自由部分：
  (一)按被告未經審判證明有罪確定前，推定其為無罪；犯罪事實應依證據認定之，無
    證據不得認定犯罪事實刑事訴訟法第一百五十四條定有明文。又不能證明被告犯
    罪者，應諭知無罪之判決，刑事訴訟法第三百零一條第一項亦定有明文。
  (二)公訴人認被告二人涉犯刑法第三百零二條第一項之以非法方法剝奪他人行動自由
    罪嫌，無非係以：前開妨害自由之事實，業具被告甲○○自白不諱，且經告訴人
    指訴歷歷，並有扣案之潛水刀一把、照片二張、監視錄影帶翻拍影像資料可稽等
    為主要論據。
  (三)訊據被告二人就於前揭時地於被告戊○○毆打告訴人時，被告甲○○持潛水刀抵
    害自由之犯行，被告戊○○辯稱：伊與告訴人發生打鬥後，甲○○方進入、持刀
    抵住告訴人脖子，實不知甲○○會持刀，現場發生打鬥純係偶然，與甲○○並無
    事先聯絡等語，而被告甲○○則無其餘辯解。經查：
    1.按「犯罪之成立除過失犯有特別規定外，以有故意為前提。本件被告拉上訴人
      至議長室，原以上訴人有妨害其名譽之嫌擬與理論，在理論未行完畢之前不使
      上訴人起坐離開，其真意顯在剖白自己之理由，而非有私行拘禁或以其他非法
      方法剝奪上訴人行動自由之故意」（最高法院四十五年度台上字第一一九四號
      判決參照），是本件為辨明行為人有無妨害自由之犯行，首亦應究明被告二人
      於行為時有無以其他非法剝奪他人行動自由之故意。
    2.被告戊○○供承：伊動手打丙○○時，甲○○即由後方拿一支武器，架在告訴
      人之脖子、抓住丙○○的脖子，伊即空手打告訴人之臉，後二人即一併離去等
      語明確（見偵查卷第三頁背面），核與被告甲○○供述：抵住脖子僅為告訴人
      不能動情節相合，並經證人即目擊證人乙○○於本院證述：該情形僅持續二、
      三分鐘等語無訛；則被告甲○○以刀抵住告訴人之前，被告戊○○已經與告訴
      人發生糾紛、毆打，而該行為於傷害結束後亦同時結束，且時間亦短於傷害之
      時間，是以被告甲○○、戊○○係以二人「共同傷害」之方式等情相參，可認
      ：被告二人與告訴人發生爭執時，被告甲○○僅單純基於共同傷害之故意，以
      「某種方式」壓制告訴人以利被告戊○○之傷害行動，為接續傷害強暴行為中
      之一舉動，此為多人鬥毆時尋常所採之一種傷害行為分擔方式，則被告甲○○
      之行為難認另有一妨害自由之強暴行為，且難遽認被告甲○○此舉另有妨害告
      訴人行動自由之犯意，更遑論被告二人間有何妨害自由之犯意聯絡、行為分擔
      。
    3.綜上所述，被告二人並無妨害自由之故意、犯意聯絡，而與妨害自由之構成要
      件不合。此外又查無其他積極證據，足認被告二人確有妨害自由之情事，尚不
      能證明被告等有此部分犯罪，就此部分均應為無罪之諭知。
三、被訴傷害部分：
  (一)按告訴乃論之罪，告訴人於第一審辯論終結前得撤回其告訴，又告訴經撤回者，
    應諭知不受理之判決，刑事訴訟法第二百三十八條第一項、第三百零三條第三款
    定有明文。
  (二)查本件告訴人告訴被告二人傷害案件，起訴書認被告係犯刑法第二百七十七條第
    一項之傷害罪，依同法第二百八十七條前段之規定，須告訴乃論。茲據告訴人於
    九十二年十二月三十一日撤回告訴，有撤回告訴狀一紙附卷可稽，依照上開說明
    ，就此部分均應為不受理之判決。
據上論斷，應依刑事訴訟法第三百零一條第一項、第三百零三條第三款，判決如主文
。
本案經檢察官丁○○到庭執行職務
中　　　華　　　民　　　國　　九十三　　年　　　一　　　月　　二十九　　日
                             臺灣臺北地方法院刑事第六庭
                                 審判長法  官  李英勇
                                       法  官  曾正龍
                                       法  官  郭惠玲
如不服本判決，應於判決送達後十日內，向本院提出上訴狀。
右正本證明與原本無異。
中　　　華　　　民　　　國　　九十三　　年　　　一　　　月　　二十九　　日
                                       書記官  鄭雅文
